【裁判字號】    97,附民上,33
【裁判日期】    970925
【裁判案由】    偽造文書等
【裁判全文】
臺灣高等法院刑事附帶民事訴訟判決    97年度附民上字第33號
上  訴  人  甲○○○
訴訟代理人  蘇清文律師
            溫思廣律師
被上訴人    乙○○
上列當事人間因偽造文書等附帶民事訴訟案件，上訴人不服台灣
板橋地方法院中華民國九十七年四月一日第一審判決（九十六年
度附民字第六七一號），提起上訴，本院判決如下：
    主  文
原判決關於駁回上訴人請求新台幣壹佰萬元及法定利息部分均廢
棄。
上開廢棄部分，被上訴人應給付上訴人新台幣壹佰萬元，及自民
國九十六年十二月二十三日起至清償日止，按年息百分之五計算
之利息。
    事  實
甲、上訴人即原告方面：
一、聲明：請求原判決廢棄。被上訴人即被告應給付上訴人新台
    幣（下同）一百萬元，及自起訴狀本送達之翌日起至清償日
    止，按法定利率百之五計算之利息。
二、陳述：被上訴人與姓名不詳之成員數人組成詐騙集團，由其
    中一人以中和市戶政事務所員工身分，於民國九十五年十二
    月十四日上午九時許，致電上訴人之夫唐柏岑，並稱有人代
    為申請補發唐柏岑身分證，並告知可協助通知台北縣警察局
    偵七隊，隨後即有自稱台北縣警察局偵七隊小隊長「鄭榮崑
    」致電及傳真「法務部台北行政執行處凍結管制執行命令」
    予上訴人，並表示上訴人於復華銀行之帳戶涉及洗錢案件，
    後有自稱「薛維平」檢察官來電表示，需要上訴人報告財產
    狀況及資金流向，並交付一百萬元之監管金予其指派之「朱
    建仁」書記官。上訴人依據假冒「薛維平」檢察官指示，在
    唐柏岑陪同下，至台灣郵政股份有限公司中和南勢角郵局，
    自上訴人帳戶提領一百萬元，後於該郵局附近與被上訴人會
    面，被上訴人冒充係朱建仁書記官，出示偽造台灣台北地方
    法院檢察署朱建仁書記官識別證，上訴人及唐柏岑不疑有他
    ，即將現金一百萬元交付予被上訴人，被上訴人則將「台北
    地檢署監管科」收據影本交予上訴人，上訴人因被上訴人施
    詐術之侵權行為，受有現金一百萬元之損失，爰依民法第一
    百八十四條規定，請求被上訴人賠償損失。
三、證據：援用刑事訴訟程序之證據。
乙、被上訴人方面：
一、聲明：上訴駁回。
二、陳述：被上訴人未持朱建仁職務證、偽造「台北地檢署監管
    科」收據影本，前往中和南勢角郵局，與上訴人、唐柏岑見
    面，對上訴人佯稱係朱建仁書官，而向上訴人詐取一百萬元
    現金。
三、證據：援用刑事訴訟程序之證據。
    理  由
一、查上訴人即原告甲○○○主張被上訴人即被告乙○○與數名
    不詳姓名之成年人組成詐欺集團，於九十五年十二月十四日
    上午，先由該集團其他成員偽稱係戶政事務所人員、台北縣
    政府警察局偵七隊隊長「鄭榮崑」、台灣台北地方法院檢察
    署薛維平主任檢察官，先後撥打電話與上訴人聯絡，告知上
    訴人因涉嫌當人頭帳戶替人洗錢，法院傳喚三次未到，其所
    有財產將遭凍結等事，及傳真「法務部台北行政執行處凍結
    管制執行命令」予上訴人，並指示上訴人於當日中午十二時
    四十分許，備妥一百萬元監管金在南勢角郵局等候，交予朱
    建仁書記官，以解除凍結管制執行命令，上訴人信以為真，
    隨即由夫唐柏岑陪同前去南勢角提領帳戶存款一百萬元，並
    在該處等候，屆時被上訴人抵南勢角郵局，偽稱朱建仁書記
    官，並出示朱建仁書記官職務證及「台北地檢署監管科」收
    據影本，上訴人因而陷於錯誤，將一百萬元交予被上訴人，
    被上訴人取得款項後，將「台北地檢署監管科」收據影本交
    與上訴人，攔搭計程車離開，被告與詐欺集團其他成員以上
    開詐欺方法詐騙上訴人一百萬元等事實，已經本院本院九十
    七年度上易字第二○○五號刑事案件審理，綜合全案辯論意
    旨，認定上揭行使偽造公文書、行使特種文書、僭行公務員
    職務、詐欺犯罪屬實，判處被上訴人罪刑，有該案卷證資料
    可稽。從而上訴人主張被上訴人行使偽造公文書、行使特種
    文書、僭行公務員職務、詐欺犯罪，致其受有損害，堪以認
    定。
二、按因故意或過失，不法侵害他人之權利者，負損害賠償責任
    ，民法第一百八十四條第一項前段定有明文。次按因犯罪而
    受損害之人，於刑事訴訟程序得附帶提起民事訴訟。本件上
    訴人係因被上訴人犯罪而受有損害之人，是上訴人基於侵權
    行為之法律關係，請求被上訴人賠償損害，即屬有據。則上
    訴人本於侵權行為之法律關係，請求被上訴人賠償其受損失
    之一百萬元，及自本件起訴狀繕本送達被上訴人翌日即九十
    六年十二月十三日（原審卷第十二頁之送達證書）起至清償
    日止，按照法定利率即年利率百分之五計算之遲延利息，應
    予准許。
三、原審以被上訴人刑事部分無罪為由，駁回上訴人附帶民事訴
    訟請求，自有未洽。上訴意旨指摘原判決駁回上訴人請求本
    息部分不當，請求予以廢棄，為有理由，爰由本院廢棄，改
    判命被上訴人應給付上訴人一百萬元，及自九十六年十二月
    二十三日起至清償日止，按年息百分之五計算之利息。
據上論結，爰依刑事訴訟法第四百九十條前段、第三百六十九條
第一項前段、第五百零二條第二項，判決如主文。
中    華    民    國    97    年    9     月    25    日
                  刑事第十三庭  審判長法  官  曾德水
                                      法  官  趙文卿
                                      法  官  林婷立
以上正本證明與原本無異。
不得上訴。
                                      書記官  王增華
中    華    民    國    97    年    10    月    1     日


司法院資訊處製作；財團法人民間司法改革基金會備份。
